臺灣高等法院刑事判決　　　　　　　　　　　　　九十二年度上訴字第二八八九號
　　上　訴　人
　　即　被　告　乙○○
　　指定辯護人　本院公設辯護人丙○○
右上訴人因妨害性自主案件，不服臺灣桃園地方法院九十一年度訴字第八三九號，中
華民國九十二年六月五日第一審判決（起訴案號：臺灣桃園地方法院檢察署九十二年
度偵字第四五九三號），提起上訴，本院判決如左：
    主  文
原判決撤銷。
乙○○對於女子以強暴之方法而為性交，處有期徒刑參年貳月。
    事  實
一、甲○（民國七十一年生，姓名年籍詳卷）為乙○○姪子之女友，與乙○○已認識
    。乙○○於民國九十年十月十二日夜間某時，邀約當時甫滿十九歲之甲○，由乙
    ○○駕駛ＬＡ－一四九六號自小客車一同出遊至凌晨時，甲○認夜深表示要回家
    ，乙○○駕駛上開車輛於翌日（即十三日）凌晨一時許，途經桃園縣大溪鎮○○
    里○鄰○○○道，見附近無人，竟起淫念，藉詞與甲○在後座說話為由，停車在
    路旁，二人進入上開車輛後座後，乙○○見機不可失，基於為強制性交之犯意，
    以強暴之手段，違反甲○意願之下，以陰莖插入甲○陰道之方式，性交得逞一次
    ，嗣乙○○並駕車送甲○回家，經甲○報警始查知上情。
二、案經甲○訴由桃園縣警察局大溪分局報請臺灣桃園地方法院檢察署檢察官偵查起
    訴。
    理  由
一、認定犯罪事實所憑之證據及理由：
(一)、上訴人即被告乙○○對於上開犯行，迭於警訊及原審調查、審理及本院調查、審
    理時均坦承在卷（見偵卷第四頁正、反面、原審卷第二十二頁、第二十三頁、第
    四十頁、第六十一頁）。
(二)、甲○於偵訊時指述，並有甲○於國軍桃園總醫院為鑑定之受理性侵害事件驗傷診
    斷書一件、現場相片四幀均附偵查卷足證。
(三)、綜上可知，除被告自白外復有前述告訴人之指述及鑑定文書等足為補強證據，
    本件事證明確，被告犯行應可認定。
二、核被告所為係犯刑法第二百二十一條第一項對於女子強制性交罪。
三、原審據以論罪，固非無據，惟按犯罪時間，應予正確認定，本件犯罪時間應係九
    十年十月十三日凌晨，原審認係九十年一月十三日，顯有錯誤；又被告係藉詞談
    天為由，要甲○到後座，此經甲○於偵訊時指述明確在卷（見偵卷第三十四頁）
    ，核與案發後甲○身體四肢並無被強行拉扯之傷痕相符，足認被告主張，應可採
    信，原審認被告係以強暴方式強拉之事實，顯失其據，其事實之認定，失所憑據
    ，而自有未合，上訴人以原審量刑過重為理由提起上訴，固無理由，惟原判決既
    有上開可議之處，自應由本院將原判決撤銷，另為適法之判決，爰審酌被告前於
    八十八年間因曾有以類似方法為妨害性自主犯行之前案紀錄，此有八十八年訴字
    第八三六號判決資料及本院被告前案紀錄在卷可查，被告品行欠佳、又被告藉詞
    談天為由，使被害人不以為意同意坐在後座後再施予強暴之手段，對於被害人即
    自己姪子之女友，為強制性交之行為，對於被害人身心造成莫大傷害，本件被告
    再次對女子性自主權不予尊重而予以侵害之觀念偏差，固應予嚴懲，惟念及被告
    犯罪後於原審坦承犯行，並與告訴人達成和解，賠償損害，經告訴人於供述在卷
    （見偵卷第三十五頁反面），並有和解書一件在卷可證，顯見被告尚有悔意，犯
    後態度良好等一切情狀，量處如主文第二項所示之刑。
四、另按犯刑法第二百二十一條至第二百二十七條、第二百二十八條、第二百二十九
    條、第二百三十條、第二百三十四條之罪者，於裁判前應經鑑定有無施以治療之
    必要。有施以治療之必要者，得令入相當處所，施以治療，八十八年四月二十三
    日施行即現行刑法第九十一條之一定有明文，該令入相當處所施以治療之處分乃
    保安處分之一種。刑法上另設保安處分之制度，係兼以教化及治療之目的，乃對
    受處分人將來危險性所為之處置，為刑罰之補充制度，並非對被告之刑罰，是刑
    法第二條第二項明定，保安處分適用裁判時之法律。查本案被告所犯之罪，既為
    刑法第二百二十一條第一項之罪，即應於裁判前經鑑定有無施以治療之必要。原
    審將被告送請行政院國軍退除役官兵輔導委員會桃園榮民醫院鑑定，鑑定方式以
    系列病史之探究、理學檢查、精神狀態檢查及心理測驗、性障礙評估等方式，結
    果顯示被告無精神疾病現象，無性慾障礙、無性興奮障礙、無性疼痛障礙、無性
    別認同障礙等情，鑑定書並認被告個性較衝動，攻擊性較強，建議給予強制個別
    心理治療等語，亦有該院九十一年十一月一日桃醫醫字第０九一０００五七五五
    號函及所附妨害性自主個案精神科鑑定報告書各一件附本院審理卷足查。惟本院
    認被告前於刑法第二百二十一條罪修正前（即八十八年一月十五日）犯強姦未遂
    罪，經原審法院以八十八年訴字第八三六號判處有期徒行貳年，並依據修正後刑
    法第九十一條之一第一項諭知於刑之執行前，令入相當處所施以治療確定，本件
    被告在上開強制治療前，再犯本案後，始經發監由臺灣台北監獄執行強制治療，
    該鑑定機關認被告經治療後，情緒控制尚稱平穩，平易近人，對性教育已有初步
    的認知，對兩性健康性教育已具成效，此有臺灣台北監獄妨害性自主治療相關資
    料，在卷可查（見原審卷自第八十七頁至第九十一頁），本院認被告於本件犯行
    後經強制治療，關於被告「攻擊性較強」之習性，已見改善，因情緒控制亦較平
    穩，治療後未有再犯情事，認無再予重複為強制治療之必要，爰不另為令被告入
    相當處所，施以治療之宣告，附此敘明。
五、被告經合法通知，具狀以其在監獄服刑期間，因痛風服藥，於九十三年一月五日
    出監後需繼續追蹤為由，聲請改期審理，按被告痛風經藥物控制並非不能到庭，
    被告不到庭據以聲請展期，顯無正當理由，爰不待其陳述，逕為一造辯論判決。
六、據上論斷，應依刑事訴訟法第三百六十九條第一項前段、第三百六十四條、第三
    百七十一條、第二百九十九條第一項前段、刑法第二百二十一條第一項，判決如
    主文。
本案經檢察官張文政到庭執行職務。
中　　　華　　　民　　　國　　九十三　　年　　　  一  　　月　　三十  　日
                              臺灣高等法院刑事第二十三庭
                                  審判長法  官  黃  瑞  華
                                        法  官  李  春  地
                                        法  官  王  淑  滿
右正本證明與原本無異。
如不服本判決，應於收受送達後十日內向本院提出上訴書狀，其未敘述上訴之理由者
並得於提起上訴後十日內向本院補提理由書（均須按他造當事人之人數附繕本）。
                                        書記官  陳  思  云
中　　　華　　　民　　　國　　九十三　　年　　　  一  　　月　　三十  　日
附錄：本案論罪科刑法條全文
刑法第二百二十一條：
對於男女以強暴、脅迫、恐嚇、催眠術或其他違反其意願之方法而為性交者，處三年
以上十年以下有期徒刑。
前項之未遂犯罰之。